【裁判字號】    97,上易,1820
【裁判日期】    971120
【裁判案由】    詐欺
【裁判全文】
臺灣高等法院刑事判決                97年度上易字第1820號
上  訴  人
即  被  告  甲○○
選任辯護人  蔡淑美律師
上列上訴人因詐欺案件，不服臺灣臺北地方法院97年度易字第38
9 號，中華民國97年6 月27日第一審判決（起訴案號：臺灣臺北
地方法院檢察署97年度偵緝字第18號、第28號，及移送併案審理
：臺灣南投地方法院檢察署96年度偵字第4319號、臺灣臺北地方
法院檢察署97年度偵字第6914號、96年度偵字第21357 號），提
起上訴，及移送併案審理（併辦案號：臺灣臺中地方法院檢察署
97年度偵字第17504 號），本院判決如下：
    主  文
原判決撤銷。
甲○○幫助意圖為自己不法之所有，以詐術使人將本人之物交付
，處有期徒刑伍月，如易科罰金，以新臺幣壹仟元折算壹日；減
為有期徒刑貳月又拾伍日，如易科罰金，以新臺幣壹仟元折算壹
日。
    事  實
一、甲○○明知社會上詐騙案件層出不窮，並可預見將自己之金
    融機構帳戶存摺、提款卡及密碼提供他人使用，恐遭利用作
    為人頭帳戶，幫助詐欺集團用以詐騙他人財物匯款之用，竟
    基於幫助他人詐欺取財之不確定故意，將其所有兆豐國際商
    業銀行（下稱兆豐商銀）帳號00000000000000號帳戶存摺、
    提款卡及密碼，與中國信託商業銀行新店分行（下稱中國信
    託）帳號000000000000號之帳戶存摺、提款卡及密碼，於96
    年3 月底某日，在臺灣地區不詳地點，一併交付姓名、年籍
    不詳之成年詐欺集團成員使用。該詐欺集團成員於取得甲○○上開帳戶之存摺、提款卡及密碼後，該人所屬之詐欺集團
    成員即意圖為自己不法之所有，基於詐欺取財之故意，（一
    ）在Yahoo 奇摩拍賣網站（下稱奇摩網站）上，刊登出售瓷
    器之假廣告，丁○○於96年3 月30日，見上開廣告誤信為真
    ，因而陷於錯誤，上網競標後即依指示轉帳新臺幣（下同）
    1,045 元至上開兆豐商銀之帳戶內，旋即遭提領一空，詎丁○○匯款後，未收到貨物，始悉受騙；（二）又自稱「小萍
    」之女子於96年4 月1 日，在Yahoo 奇摩即時通聊天室佯欲
    與戊○○交友，並向戊○○詐稱要向其借款云云，致戊○○
    陷於錯誤，共轉帳162,000 元至前開中國信託帳戶中，旋即
    遭提領一空，嗣經戊○○發覺有異，報警處理，始知悉上情
    ；（三）另自稱「王紅娟」者於96年4 月1 日上午1 時22分
    ，在奇摩網站佯稱出售扁樹松鼠葡萄木庄茶壺1 支云云，致
    乙○○陷於錯誤，因而依指示匯款2,170 元至上開兆豐商銀
    帳戶內，嗣旋即遭提領一空。因乙○○俟於96年5 月11日仍
    未收到上開貨品，始知受騙；（四）在奇摩網站上，刊登出
    售香水之假廣告，而黎玉爰於96年3 月29日見上開廣告誤信
    為真，因此陷於錯誤，標得香水4 瓶，且將2,500 元之總貨
    款轉帳到前開兆豐商銀帳戶內，旋即遭提領一空，始發覺受
    騙；（五）於96年3 月31日上午9 時15分許，在奇摩網站上
    ，刊登出售全新蝴蝶結波士頓包之假廣告，丙○○於96 年4
    月1 日，見上開廣告誤信為真，因而陷於錯誤，上網競標後
    ，於96年4 月2 日下午2 時許，依指示轉帳161 元至上開兆
    豐商銀帳戶內，旋即遭提領一空，嗣丙○○匯款後，遲未收
    到貨物，始悉受騙；（六）復於96年3 月31日上午9 時13分
    許，在奇摩網站上刊登出售「LV M41528 經典老花枕頭手提
    包中號」之假廣告，嗣同年4 月1 日，林姵妤見上開廣告誤
    信為真，上網競標後，於96年4 月2 日下午5 時43分許，依
    指示轉帳412 元到上開兆豐商銀帳戶內，因林姵妤匯款後，
    未收到貨物，始知受騙；（七）於96年3 月底，詐騙集團成
    員以相同手法在奇摩網站上，刊登不實之拍賣廣告，致蘇俸
    玫陷於錯誤，而參與競標，並於同年4 月1 日轉帳價金799
    元至詐騙集團成員所指定之上開兆豐商銀帳戶內，嗣因蘇俸
    玫匯款後，未收到貨物，始知受騙。
二、案經臺南市警察局第四分局及臺中縣警察局太平分局報請臺
    灣臺北地方法院檢察署檢察官偵查起訴，暨乙○○訴請新竹
    市警察局第二分局報請臺灣臺北地方法院檢察署檢察官及黎
    玉爰訴請桃園縣警察局大園分局報請臺灣桃園地方法院檢察
    署檢察官呈由臺灣高等法院檢察署檢察長令轉臺灣臺北地方
    法院檢察署檢察官、丙○○訴請南投縣警察局埔里分局報請
    臺灣南投地方法院檢察署檢察官、林姵妤訴請臺中市警察局
    第二分局及蘇俸玫訴請臺中縣警察局霧峰分局報請臺灣臺中
    地方法院檢察署檢察官分別移送法院併案審理。
    理  由
壹、證據能力部分：
    按刑事訴訟法第159 條之5 明定：「被告以外之人於審判外
    之陳述，雖不符前4 條之規定，而經當事人於審判程序同意
    作為證據，法院審酌該言詞陳述或書面陳述作成時之情況，
    認為適當者，亦得為證據。」、「當事人、代理人或辯護人
    於法院調查證據時，知有第159 條第1 項不得為證據之情形
    ，而未於言詞辯論終結前聲明異議者，視為有前項之同意。
    」，其立法理由在於傳聞證據未經當事人之反對詰問予以核
    實，乃排斥其證據能力。惟當事人如放棄對原供述人之反對
    詰問權，於審判程序表示同意該等傳聞證據可作為證據，此
    時，法院除認該傳聞證據欠缺適當性外，自可承認其證據能
    力。又當事人、代理人或辯護人於調查證據時，知有刑事訴
    訟法第159 條第1 項不得為證據之情形，卻表示「對於證據
    調查無異議」、「沒有意見」等意思，而未於言詞辯論終結
    前聲明異議者，應視為已有將該等傳聞證據採為證據之同意
    （最高法院93年度台上字第3533號、94年度台上字第2976號
    判決參照）。本件判決後開所示之各被告以外之人於審判外
    之陳述（包括書面陳述），固均屬傳聞證據，惟檢察官、被
    告及其辯護人雖知上開證據資料為傳聞證據，但於本院均表
    示無意見而不予爭執，且迄至言詞辯論終結前亦未再聲明異
    議。本院審酌上開證據資料製作時之情況，尚查無違法不當
    及證明力明顯過低之瑕疵，亦認為以之作為證據應屬適當，
    揆諸前開法律規定與說明，爰依刑事訴訟法第159 條之5 規
    定，認前揭證據資料均有證據能力。
貳、實體方面：
一、訊據被告甲○○於原審及本院審理中固不否認上開兆豐商銀
    、中國信託帳戶確實為其所申請設立之事實，惟矢口否認有
    何幫助詐欺取財之犯行，於原審辯稱：伊之帳戶存摺的確是
    被偷的，伊於96年3 月20幾號下午大約5 、6 時左右，去新
    店市家樂福量販店買東西，當時本將內有4 千多元之皮夾、
    健保卡、存摺放置在摩托車的置物箱內，但要結帳時，才發
    現皮夾沒帶到，就返回摩托車那邊拿，竟發現上開東西都不
    見。上開兆豐商銀及中國信託存摺是伊工作上使用的，密碼
    都是「547272（我是企鵝企鵝）」，企鵝是伊以前之綽號，
    密碼寫在兆豐商銀存摺之角落。伊本來打算將兆豐商銀的帳
    戶結束，且打算在中國信託帳戶存入2 千多元，因為伊係使
    用中國信託的帳戶支付萬泰銀行的現金卡債務，所以才把上
    開帳戶之存摺、提款卡放在機車置物箱，但因身分證沒有放
    在皮夾裡，所以當下及後來都沒有去報警。上開2 個帳戶過
    了幾日之後就有銀行人員打電話給伊，表示伊的帳戶被盜用
    ，伊才去銀行瞭解。上開2 個帳戶的提款卡因都放在皮夾裡
    ，所以也都不見了云云；復於本院辯稱：伊並沒有交付他人
    存摺與提款卡密碼，伊東西掉了，被當成共犯覺得很冤枉，
    伊去看醫生時才想到健保卡要重新申請，拖到後來才去申請
    云云。被告之選任辯護人於原審亦為其辯以：（一）被告係
    於96年3 月下旬在上開量販店停車場內，因機車置物箱沒關
    好，致其放置在箱內之皮包及一併放置在同一塑膠套內之中
    國信託、兆豐商銀存摺、提款卡均被竊，但因遭竊之金錢不
    多、上開帳戶內之餘額亦所剩無幾（兆豐商銀僅剩10元、中
    國信託僅剩16元），且兆豐商銀之帳戶係於95年1 月2 日開
    戶，至95年11月22日即未再使用，中國信託之帳戶則是在90
    年8 月6 日開戶，於96年3 月17日後即未再使用，因此被告
    自認倒楣而未報案，亦未向銀行掛失。上開家樂福量販店所
    停放之摩托車置物箱經常有被撬開之情事，且被告之家境不
    差等情為住家附近之人所週知，因此若有人刻意窺伺被告之
    活動而行竊，再將所竊得之存摺作為不法使用或販賣給詐騙
    集團，實有可能。另被告係將提款卡之密碼寫在被偷之存摺
    上，此徵諸社會常情，亦非無此可能，不應據此為不利於被
    告之認定。（二）本案被告家境不差，其並無販賣存摺、提
    款卡及密碼之動機，被告顯然欠缺主觀要件，應不能構成幫
    助犯。被告可歸咎之處僅在其個性懶散、做事不積極，但不
    能因為被告對其存摺、提款卡及密碼之保管有所不週，且輕
    忽未即時掛失處理，即認為被告係協助詐欺集團之共犯。另
    被告已於96年4 月4 日上午10時52分以電話通知兆豐商銀卡
    務中心申請VISA金融卡掛失，且該行於客戶通知掛失後，即
    受理該掛失，可證被告並無將其存摺帳戶、提款卡等交付詐
    騙集團，否則並無須去掛失。其次，詐欺集團係因為被告上
    開之掛失行為，方無法再使用此兆豐商銀之帳戶遂行詐騙伎
    倆，且渠等詐騙行徑遭人識破後，卻仍蓄意栽贓被告，而於
    96年4 月4 日12時29分要求網路買家匯款到被告未遺失之郵
    局帳戶內，顯見詐欺集團係因為掌握被告之金融資料而得陷
    害被告。（三）本件偵查機關並未藉由被害人將款項匯入被
    告之帳戶，進一步追查匯款被領取後之流向，並查出該犯罪
    集團與被告間之關係，即以推論方式認定被告之帳戶、存摺
    及密碼係被告基於未必故意之幫助詐欺犯意而提供，但無證
    據認定被告係於何時、地提供及以何代價、交付何人，僅係
    以擬制推測方式，實未有足夠之積極證據能使法院達到有罪
    程度之確信。（四）縱使認為被告對於使用其前開帳戶者將
    為不合法之使用有所認識，亦難推論出「使用者係為詐欺取
    財之用」之結論，故實不得以被告前開帳戶被作為詐騙匯款
    之工具，即遽認被告自始即有幫助詐欺取財之不確定故意等
    語。於本院復辯以：被告因兩本存摺內幾無剩什麼錢，而未
    積極掛失，其同時遺失之健保卡，也是拖到有使用必要才去
    補辦，可見其個性消極懶散，本件若存摺、提款卡、密碼等
    係其自行交付詐騙集團，則依上訴人個性絕不會再去掛失，
    其雖遲延掛失，終究表示其對所遺失之金融文件耿耿於懷，
    原判決卻以其遲延掛失而認其為詐欺集團之幫助犯，其即使
    已掛失仍有罪，實與人民之法律感情與期待有嚴重落差；後
    來在4 月4 日時被告也有向兆豐商銀申請掛失，可證被告完
    全是遺失他的資料，而被詐騙集團所利用，並無交付存款資
    料等犯行；被告把健保卡與提款卡一起放在他的皮夾內，當
    時整個皮夾被竊遺失，有去申請換發健保卡，已足證明他是
    皮夾被竊遺失，所以去申請補發等語。
二、然查：
(一)上開兆豐商銀帳號00000000000000號與中國信託帳號000000
    000000號之帳戶係被告所開設，業據被告坦認不諱，且有兆
    豐商銀開戶資料及帳戶交易明細（見臺灣臺北地方法院檢察
    署96年度偵字第21789 號卷，下稱北偵卷一第26頁至第23頁
    ）、中國信託帳戶開戶明細及帳戶交易資料各1 份等件（見
    臺灣臺北地方法院檢察署96年度偵字第22924 號卷，下稱北
    偵卷二第23頁至第24頁）在卷可稽，而詐欺集團成員分別有
    如事實欄所載之施用詐術行為，使被害人丁○○等分別陷於
    錯誤而交付財物，旋即於上開兆豐商銀或中國信託帳戶遭提
    領一空等情，亦分別據被害人丁○○、戊○○、乙○○、黎
    玉爰、丙○○、林姵妤、蘇俸玫於警詢、偵查中指訴綦詳（
    見北偵卷一第1 頁至第2 頁；見北偵卷二第4 頁至第6 頁；
    見臺灣臺北地方法院檢察署97年度偵字第6914號偵查卷，下
    稱北偵卷三號第3 頁至第4 頁；見臺灣桃園地方法院檢察署
    96年度偵字第20776 號偵查卷，下稱桃偵卷第7 頁至第8 頁
    ；見南投縣政府警察局埔里分局刑案偵查卷宗影本，下稱南
    警卷第1 頁至第2 頁；見臺灣臺中地方法院檢察署96年度偵
    字第25332 號偵查卷影本，下稱中偵卷一號第6 頁、臺中市
    政府警察局第二分局刑案偵查卷宗影本，下稱中市警卷第1
    頁至第2 頁；見臺中縣警察局霧峰分局刑案偵查卷宗影本，
    下稱霧警卷第1 頁至第2 頁），復經被害人中之戊○○、乙○○、黎玉爰等人於本院審理時證述在卷（見本院97年10月
    23日審判程序筆錄第2 頁至第6 頁），並有Yahoo 奇摩拍賣
    瓷器網頁列印資料（見北偵卷一第10頁至第15頁）、中國信
    託客戶交易明細表（戊○○）7 張（見北偵卷二第23頁至第
    24頁）、網頁拍賣資料3 紙（北偵卷三第8 頁至第10頁）、
    中國信託自動櫃員機交易明細表（黎玉爰）1 紙（見桃偵卷
    第9頁） 、網路拍賣資訊列印資料（見桃偵卷第10頁至第14
    頁；臺灣臺北地方法院檢察署96年度偵字第21357 號偵查卷
    ，下稱北偵卷四第38頁至第60頁）、丙○○存摺影本（南警
    卷第6 頁）、雅虎奇摩拍賣得標通知電子郵件列印資料（見
    南警卷第16頁至第18頁）、玉山銀行交易明細表（林姵妤）
    及Yahoo 奇摩拍賣女包精品與女鞋網頁列印資料（見中市警
    卷第15頁至第20頁）、臺中商業銀行交易明細表（蘇俸玫，
    見霧警卷第2 頁）等件附卷可佐，亦與前述被告兆豐商銀、
    中國信託帳戶之交易明細內容相符。是被告之上開二帳戶確
    已均供有意行騙之詐騙集團使用，而使被害人丁○○、戊○○、乙○○、黎玉爰、丙○○、林姵妤、蘇俸玫受騙將金錢
    匯入，堪予認定。
(二)雖被告辯稱其之兆豐商銀與中國信託之存摺、提款卡連同健
    保卡均被偷，健保卡後來並有重新申請云云。惟查：
  1.被告既辯稱：上開兆豐商銀、中國信託之密碼均為「547272
    」，是用伊之綽號「我是企鵝企鵝」諧音設定，密碼寫在兆
    豐商銀存摺之角落等語在卷（見臺灣臺北地方法院檢察署97
    年度偵緝字第28號偵查卷第25頁），則被告既將自身綽號之
    諧音設定為上開兩本帳戶之密碼，客觀上被告實無必要再在
    兆豐商銀存摺內刻意標明密碼於其上。再參諸被告之年齡及
    學、經歷，記憶上開以自身綽號為基礎所設定之密碼對被告
    應非困難，況倘真如被告所稱該存摺在使用上開密碼前曾另
    使用多組密碼，因擔心忘記才將該密碼記載在該存摺上，則
    何以被告未曾將其他其曾使用之密碼記載在該存摺上，卻獨
    獨記載該組密碼，實亦難圓其說，故被告所辯密碼寫於兆豐
    商銀存摺內，致遭詐騙集團成員竊取後遂行詐欺取財云云，
    顯不足採信。其次，被告雖亦辯稱：伊本來打算將兆豐商銀
    的帳戶結束，並打算存入2 千多元到中國信託帳戶內，因為
    伊係用中國信託的帳戶支付萬泰銀行的現金卡債務，方將上
    開存摺、提款卡放置在機車之置物箱內云云，惟被告亦於原
    審陳稱：伊係於該日下午大約5 、6 點至上開量販店購物等
    語（見原審卷第13頁反面），依據目前銀行營運實務，每日
    下午5 、6 點並非銀行之營業時間，彼時各家銀行均未提供
    結清帳戶之服務，且縱使被告係欲於上開非營業時間至中國
    信託存款，至多僅能使用夜間存款服務，在此情況下實無須
    攜帶存摺前往，是被告此部分所辯，實不合常理。縱使被告
    並非欲於上開時間即要前去銀行辦理，亦難想見被告為何要
    預先將上開2 個帳戶之存摺、提款卡併同密碼一起放置在機
    車置物箱中後外出，大幅增加遺失與遺失後遭有心人士違法
    使用之危險，此舉與常情亦有不合。再者，參諸存摺、金融
    卡及密碼等物為個人重要理財物品，係涉及個人隱私事項，
    一般人莫不謹慎小心保管為是，被告所有之前揭存摺等重要
    物件及放置有4 千多元現金之皮夾，若真係遭竊遺失，其理
    當會於知悉此情時，旋即至警察機關報案，以維護自身權益
    ，惟被告當下卻置之不理，僅以個性懶散、做事不積極等語
    置辯。此外，被告之存摺、提款卡及密碼，衡諸常情，任何
    一樣均不容易遭一般人取得，茍若非被告自行將上述存摺與
    提款卡交付詐欺集團成員，並告知密碼，該詐欺集團成員之
    人又何能輕易地一起取得帳戶、提款卡與密碼。另辯護人雖
    辯稱：詐欺集團之詐騙行徑遭人識破後，卻仍蓄意栽贓被告
    ，而於96年4 月4 日12時29分要求網路買家匯款到被告未遺
    失之郵局帳戶內，顯見詐欺集團係因為掌握被告之金融資料
    進而陷害被告等語，然本件之起訴範圍並不包含上開郵局帳
    戶，且該郵局帳戶與兆豐商銀、中國信託之帳戶間，並無任
    何必然之關連性，縱使如辯護人所稱被告之郵局金融資料確
    有外洩遭詐騙集團利用，亦未能證明本件被告並未基於幫助
    詐欺取財之不確定故意，交付兆豐商銀、中國信託帳戶存摺
    、提款卡及密碼與詐欺集團。
  2.況徵諸詐欺犯罪集團既知利用他人之帳戶掩飾犯罪所得，應
    非愚昧之人，當知社會上一般人如帳戶存摺、提款卡、密碼
    遺失或遭竊，為防止拾（竊）得之人盜領存款或供作不法使
    用，必會於發現後立即報警或向金融機構辦理掛失止付，在
    此情形下，其等如仍以該帳戶作為犯罪工具，則在被害人將
    款項匯入該帳戶後，極有可能因帳戶所有人掛失止付而無法
    提領，則其等大費周章從事犯罪之行為，卻只能平白無故替
    原帳戶所有人匯入金錢，此等損人不利己之舉，狡詐之犯罪
    集團應無可能為之。換言之，犯罪集團份子為確信帳戶所有
    人必不會或於一定之時間內暫不會報警或掛失止付，確定其
    等至少能於一定之時間內自由使用該帳戶提款、轉帳，方能
    恃無忌憚地於該期間內要求被害人匯款至該指定帳戶。依此
    ，本件詐欺集團利用被告之上開兆豐商銀、中國信託帳戶進
    行詐騙之期間集中於96年3 月30日至96年4 月2 日之期間內
    ，而被告遲至97年4 月4 日10時52分方以電話掛失兆豐商銀
    之金融卡之事實，有兆豐國際商業銀行97年4 月23日（97）
    兆銀國存字第00299 號函1 份在卷可稽（見原審卷第54頁）
    ，但該時點之前或之後被告並未就兆豐商銀或中國信託帳戶
    之存摺等物件採取任何掛失、補救措施，依據前開說明，益
    徵上開兆豐商銀及中國信託帳戶之存摺、提款卡、密碼，確
    係被告自己交付犯罪集團份子無誤。
  3.至被告於本院辯以：伊去看醫生時才想到健保卡要重新申請
    ，拖到後來才去申請云云，及辯護人辯以：被告把健保卡與
    提款卡一起放在皮夾內，當時整個皮夾被竊遺失，被告有去
    申請換發健保卡，已足證明是皮夾被竊遺失，所以去申請補
    發，並聲請向中央健康保險局台北分局函查被告有無補辦全
    民健康保險卡，以證明被告確曾在本案案發後申請補發之情
    。本院經向中央健康保險局台北分局函查被告向該局申請補
    辦全民健康保險卡相關情形，該分局函覆以被告係於96年5
    月8 日向中央健康保險局台北分局申請健保卡遺失補發之情
    ，有該分局97年10月3 日健保北服字第0970075147號函在卷
    可按（見本院卷第53頁）。審酌被告遲至96年5 月8 日始補
    辦其健保卡，已在被告以電話掛失兆豐商銀金融卡之97年4
    月4 日之時間點1 個多月之後，難認被告此補辦健保卡之事
    實與前揭被告所稱皮包被竊有所關聯而得難為被告有利之證
    明，被告上開辯解，自不足採信。
  4.再查一般人均會妥善保管金融帳戶存摺、提款卡、金融卡，
    若遭竊或不慎遺失，多會向金融機構申請掛失或報警，避免
    個人財產權益受不測損害，衡被告為成年、智慮成熟之人，
    對此當知之甚稔。且被告曾於96年4 月4 日10時52分以電話
    通知兆豐商銀欲掛失上開兆豐商銀金融卡，並經即時受理，
    已如前述，是被告本身實明瞭提款卡若遺失，必須掛失一事
    ，但被告就中國信託帳戶部分，卻始終未採取任何掛失、補
    救作為。若依被告所稱：兆豐商銀之帳戶於95年11月22日後
    即未使用，而中國信託帳戶係用來清償萬泰銀行現金卡債務
    等語（見原審卷第28頁），則可知中國信託帳戶之存摺、提
    款卡遭竊，對其進行掛失、補發等程序之急迫性，應遠高於
    已久未使用之兆豐商銀存摺、提款卡，且目前以電話掛失之
    方式，已十分普及、便捷，但被告卻反未針對時常使用之中
    國信託部分採取任何掛失或補救之舉動，更與常情相悖離。
    至證人即被告之母親王施玉冰雖曾於原審到庭證稱：伊叫被
    告去家樂福賣場買省電燈泡，被告沒有買回，就說東西放摩
    托車坐墊下忘記拿進去，出來時錢包被偷，裡面的東西不見
    了，連存摺也被偷。伊有不對，沒有叫被告報案。因伊很忙
    ，也不懂，伊想裡面沒有錢，去報案也沒有什麼用處，所以
    沒有叫伊去報案等語（見原審卷第25頁），惟被告於事發當
    時，已係26歲之成年人，依其智識及社會歷練，當知皮夾、
    帳戶、提款卡遭竊，應立即為掛失、報警之動作才是，豈會
    因母親說沒關係，即不採行任何必要之措施，且證人王施玉
    冰之證詞，係聽聞被告轉述遭竊之情節，就被告是否確有遭
    竊一節，亦非親見親聞，尚未能據為有利於被告之認定。又
    一般國人向金融機構開設帳戶，並無任何法令限制，若係用
    於存款、提款之正當用途，大可光明正大自行申請，無須使
    用他人之帳戶。而帳戶僅係用以從事存款、提款等用途，並
    現經媒體廣為報導，政府機關及各金融機構亦多次呼籲民眾
    應謹慎控管己有帳戶，且勿出賣或交付個人帳戶，以免淪為
    詐騙者之幫助工具，是依社會一般人之智識及社會生活經驗
    ，倘有人收集他人帳戶做不明使用，極易判斷係該隱身幕後
    之使用人意圖以使用他人帳戶，以供非法犯罪之用，自可產
    生該買受帳戶者將用於不法犯罪之合理懷疑。衡被告為20餘
    歲之成年人，且正以半工半讀之方式就讀景文科技大學旅運
    管理系，業據被告供承在卷，就上情顯難諉為不知，並依其
    社會經歷、學識，自當可預見將上開帳戶之存摺、提款卡及
    密碼，交付姓名、年籍不詳之不明人士使用後，該收集帳戶
    之人可能將之用來從事詐欺犯罪，作為詐欺取財之人頭帳戶
    ，以收取被害人匯入之款項，是被告雖無前揭不明人士使用
    其存摺、提款卡及密碼，必持以詐騙他人之確信，但其將帳
    戶存摺、提款卡及密碼，交付該來路不明之人，顯具有縱有
    人以其金融帳戶實施詐欺犯罪，亦不違背其本意之幫助意思
    ，堪認被告有幫助姓名、年籍不詳之成年詐欺集團成員利用
    前開帳戶為詐欺取財之不確定故意甚明。是辯護人辯稱：縱
    使認為被告對於使用其前開帳戶者將為不合法之使用有所認
    識，亦難推論出「使用者係為詐欺取財之用」之結論等語，
    似有所誤會，並無足採。綜上，可認被告係自行交付其兆豐
    商銀及中國信託之存摺、提款卡及密碼與該名姓名、年籍不
    詳之成年詐欺集團成員，使其用以詐欺被害人丁○○、戊○○、乙○○、黎玉爰、丙○○、林姵妤及蘇俸玫。而按刑法
    上之幫助犯，係對於犯罪與正犯有共同之認識，而以幫助之
    意思，對於正犯資以助力，而未參與實施犯罪之行為者而言
    。查本件被告提供其帳戶之相關物件使被害人丁○○、戊○○、乙○○、黎玉爰、丙○○、林姵妤、蘇俸玫存入款項，
    僅為他人之詐欺取財犯行提供助力，尚無以自己實施詐欺犯
    罪之意思，或與他人有共同犯罪之犯意聯絡，而有參與或分
    擔詐欺取財犯罪之構成要件行為，是本件被告僅有幫助詐欺
    取財之犯意，而為詐欺取財構成要件以外之行為，尚難認被
    告係詐欺取財罪之共同正犯而係幫助犯。
  5.綜上所述，被告所為之辯解，顯均係卸責之詞，不足採信。
    被告幫助他人犯詐欺取財罪之行為，事證明確，應依法論科
    。
三、核被告所為，係犯刑法第30條第1 項前段、第339 條第1 項
    之幫助詐欺取財罪。而被告幫助他人犯前開之罪，依刑法第
    30條第2 項之規定，按正犯之刑減輕之。
四、原審對被告論罪科刑，固非無見。惟被告尚另犯如犯罪事實
    欄一（六）、（七）所示由臺灣臺中地方法院檢察署檢察官
    移送本院併案審理之犯行，為同一幫助行為之實質一罪，原
    審未及審理，被告上訴否認犯罪，固無理由，原判決既有上
    揭可議之處，仍應由本院將之撤銷改判。爰審酌被告提供帳
    戶幫助他人犯罪，致使真正犯罪者難以被查獲，助長詐欺犯
    罪風氣猖獗，破壞社會治安及金融秩序甚鉅，並使被害人受
    有損害，惟被告僅提供帳戶，尚未直接參與詐欺取財犯行，
    且非實際獲得不法利益之人，情節顯較輕微，及參以被告犯
    罪後猶否認犯行等一切情狀，量處如主文第2 項所示之刑，
    並諭知易科罰金之折算標準。再按犯罪在中華民國96年4 月
    24日以前者，除本條例另有規定外，有期徒刑、拘役或罰金
    ，減其刑期或金額二分之一，中華民國九十六年罪犯減刑條
    例第2 條第1 項第3 款定有明文。本件被告犯罪時間係於96
    年4 月24日之前，且被告係96年7 月16日中華民國九十六年
    罪犯減刑條例施行後之96年12月24日方經臺灣臺北地方法院
    檢察署發布通緝，並於96年12月26日即遭緝獲，是與中華民
    國96年罪犯減刑條例第5 條所明定不得減刑之情形不同，茲
    依同條例第2 條第1 項第3 款減其刑期二分之一，併諭知易
    科罰金之折算標準。
據上論斷，應依刑事訴訟法第369 條第1 項前段、第364 條、第
299 條第1 項前段，刑法第30條第1 項前段、第2 項、第339 條
第1 項、41條第1 項前段，刑法施行法第1 條之1 ，中華民國九
十六年罪犯減刑條例第2 條第1 項第3 款、第7 條、第9 條，判
決如主文。
本案經檢察官孫冀薇到庭執行職務。
中    華    民    國    97    年    11    月    20    日
                  刑事第十五庭  審判長法  官  吳昭瑩
                                      法  官  李釱任
                                      法  官  李正紀
以上正本證明與原本無異。
不得上訴。
                                      書記官  鄭信昱
中    華    民    國    97    年    11    月    20    日
附錄：本案論罪科刑法條全文
刑法第三百三十九條
意圖為自己或第三人不法之所有，以詐術使人將本人或第三人之
物交付者，處五年以下有期徒刑、拘役或科或併科一千元以下罰
金。
以前項方法得財產上不法之利益或使第三人得之者，亦同。
前二項之未遂犯罰之。


司法院資訊處製作；財團法人民間司法改革基金會備份。
